最高法院刑事判決　　　　　　　　　 111年度台上字第3980號
上　訴　人　顏素真
上列上訴人因違反洗錢防制法案件，不服臺灣高等法院中華民國
111年4月28日第二審判決（111年度上訴字第458號，起訴案號：
臺灣新北地方檢察署110年度偵字第17506號），提起上訴，本院
判決如下：
    主  文
上訴駁回。
    理  由
一、按刑事訴訟法第377 條規定：上訴於第三審法院，非以判決
    違背法令為理由，不得為之。是提起第三審上訴，應以原判
    決違背法令為理由，係屬法定要件。如果上訴理由書狀並非
    依據卷內訴訟資料，具體指摘原判決不適用何種法則或如何
    適用不當，或所指摘原判決違法情事，顯與法律規定得為第
    三審上訴理由之違法情形不相適合時，均應認其上訴為違背
    法律上之程式，予以駁回。
二、本件原判決綜合全案證據資料，認定上訴人顏素真有其犯罪
    事實欄所載與暱稱「偉恩晴朗」之成年人，共同對被害人林
    秀龍詐欺並隱匿詐欺之犯罪所得去向未遂等犯行，因而撤銷
    第一審科刑之判決，改判依想像競合犯規定，從一重論處上
    訴人共同洗錢未遂罪刑（累犯），及諭知相關之沒收，已詳
    敘其認定犯罪事實所憑證據及認定之理由。
三、證據之取捨及事實之認定，均為事實審法院之職權，倘其採
    證認事並未違背證據法則，自不得任意指為違法而執為上訴
    第三審法院之適法理由。本件原判決係依憑上訴人之供詞，
    及證人林秀龍、王湘涵之證詞，復參酌卷內郵政匯款申請書
    、簡訊翻拍照片、林秀龍之郵局存摺及交易明細翻拍照片、
    中華郵政股份有限公司函附上訴人之帳戶交易明細，及上訴
    人與暱稱「偉恩晴朗」之人對話訊息之照片等證據資料，而
    據以認定上訴人有本件洗錢未遂犯行，已詳敘其採證認事之
    理由。並對上訴人所辯：因暱稱「偉恩晴朗」之人欲寄送貴
    重物品給我，因而依其指示提供郵局帳戶，並自郵局帳戶領
    出其所匯入款項新臺幣18萬4,000 元，以支付運費，並無洗
    錢犯意云云，何以不足以採信，已斟酌卷內資料詳加指駁及
    說明。其論斷說明俱有前揭證據資料可稽，且並不違背證據
    法則及論理法則，即屬事實審法院採證認事、判斷證據證明
    力職權之適法行使，而關於上訴人犯意之認定，係原審採證
    認事之職權，其此項職權之行使，既無違背證據法則之情形
    ，自不得任意指摘為違法。上訴意旨置原判決明確之論斷於
    不顧，猶就有無本件洗錢之單純事實，再事爭辯，而據以指
    摘原判決違法，自非適法之第三審上訴理由。
四、刑罰之量定為事實審法院之職權，倘其量刑合於法律所規定
    之範圍，並無顯然失當或違反公平、比例及罪刑相當原則者
    ，自不能任意指為違法而執為適法之第三審上訴理由。原判
    決關於量刑部分，已具體敘明如何以上訴人之責任為基礎，
    依刑法第57條所列各款事項而為量刑，既未逾越法定刑範圍
    ，亦無顯然失當或違反公平、比例及罪刑相當原則之情形，
    經核屬裁量權之適法行使，自難遽指為違法。上訴意旨徒憑
    己見，任意指摘原判決量刑不當，並請求從輕量刑，尚非合
    法之第三審上訴理由。
五、其餘上訴意旨均非依據卷內訴訟資料，具體指摘原判決不適
    用何種法則或如何適用不當，徒就原判決已明確論斷說明之
    事項，暨不影響於判決結果之枝節問題，漫事爭論，顯與法
    律規定得為第三審上訴理由之違法情形不相適合。揆之首揭
    說明，應認其關於洗錢未遂部分之上訴為違背法律上之程式
    ，予以駁回。又上訴人對於上開洗錢未遂重罪部分之上訴，
    既不合法律上之程式而應從程序上駁回，則與該罪具有想像
    競合犯關係之詐欺取財輕罪部分，本屬刑事訴訟法第376 條
    第1項第4款所列不得上訴於第三審法院之案件（第一、二審
    均為有罪之論斷），自無從適用審判不可分原則一併加以審
    理，亦應併予駁回。
據上論結，應依刑事訴訟法第395條前段，判決如主文。
中    華    民    國   111    年    9     月    15    日
                  刑事第三庭審判長法  官  徐  昌  錦  
                                  法  官  林  恆  吉  
                                  法  官  江  翠  萍  
                                  法  官  侯  廷  昌  
                                  法  官  林  海  祥  
本件正本證明與原本無異
                                  書記官
中    華    民    國   111    年    9     月    20    日